臺灣臺南地方法院刑事判決　　　　　　　　94年度訴字第38號
公　訴　人　臺灣台南地方法院檢察署檢察官
被　　　告　乙○○　男　45歲.
被　　　告　丙○○　男　45歲.
　　　　　　　　　　　號
上列被告等因違反臺灣地區與大陸地區人民關係條例等案件，經
檢察官提起公訴（93年度營偵字第1073號），本院判決如下：
    主  文
乙○○共同連續違反不得使大陸地區人民非法進入臺灣地區之規
定，處有期徒刑陸月，如易科罰金，以參佰元折算壹日。
丙○○共同連續違反不得居間介紹他人為僱用大陸地區人民在臺
灣從事未經許可之工作之行為之規定，處有期徒刑參月，如易科
罰金，以參佰元折算壹日。
    事  實
一、乙○○基於使大陸人民利用與台灣人民假結婚來台非法工作
    之概括犯意：
（一）、先於民國九十一年八月二十九日，與大陸地區人民鄭愛
      平（另由檢察官通緝中）在福建省福州市辦理虛偽不實之
      公證結婚儀式，使鄭愛平在法律形式上取得乙○○配偶之
      地位；乙○○再與鄭愛平共同基於行使使公務員登載不實
      文書之犯意聯絡，於九十一年十月十八日，由乙○○返台
      持結婚證書、公證書等資料，前往台南縣六甲鄉戶政事務
      所，填具「結婚登記申請書」申請辦理結婚登記，使不知
      情之承辦
      於職務上所掌
      飛峰將前開登載不實結婚登記之
      供鄭愛平向內政部警政署入出境管理局申請來台探親而行
      使之，足生損害於戶政機關對戶政資料管理及入出境管理
      局對於大陸地區人民入境台灣管理之正確性，並使大陸地
      區人民鄭愛平得於九十一年十二月十三日以探親名義非法
      進入台灣地區。
（二）、乙○○嗣與黃金鈴基於使大陸地區人民非法進入台灣地
      區之犯意聯絡，使黃金鈴（另行由檢察官通緝）與大陸地
      區人民黃金香（另由檢察官職權不起訴處分），於九十一
      年十二月二日在福建省寧德市辦理虛偽不實之公證結婚儀
      式，黃金香因而在法律形式上取得黃金鈴配偶之地位；乙
      ○○再與黃金鈴、黃金香共同基於行使使公務員登載不實
      文書之犯意聯絡，於九十一年十二月三十一日，由返台後
      之黃金鈴持結婚證書、公證書等資料前往台南縣柳營鄉戶
      政事務所，填具「結婚登記申請書」申請辦理結婚登記，
      使不知情之承辦
      結婚之不實事項登載於職務上所掌
      之公文書上。嗣由乙○○將前開登載不實結婚登記之
      謄本資料寄至大陸，供黃金香向內政部警政署入出境管理
      局申請來台探親而行使之，足生損害於戶政機關對戶政資
      料管理及入出境管理局對於大陸地區人民入境台灣管理之
      正確性，使大陸地區女子黃金香於九十二年三月十四日，
      以探親名義非法進入台灣地區。因黃金香於九十三年二月
      十五日欲再度進入台灣地區，在金門水頭碼頭接受面談時
      坦承從事與許可目的不符之工作，遭警方遣返大陸地區，
      始查知上情。
（三）、乙○○嗣與孫明得、莊春信及其女莊千慧基於使大陸地
      區人民非法進入台灣地區之犯意聯絡，乙○○透過孫明得
      、莊春信（均另由檢察官緩起訴處分）介紹，使莊千慧（
      另由檢察官緩起訴處分）與大陸地區人民蔡夏生（另由檢
      察官通緝），於九十一年十二月三日在福建省福州市辦理
      虛偽不實之公證結婚儀式，蔡夏生因而在法律形式上取得
      莊千慧配偶之地位；乙○○再與莊春信、莊千慧、蔡夏生
      共同基於行使使公務員登載不實文書之犯意聯絡，於九十
      二年一月三日，由返台後之莊千慧與莊春信持結婚證書、
      公證書等資料前往台南縣六甲鄉戶政事務所，填具「結婚
      登記申請書」申請辦理結婚登記，使不知情之承辦
      記公務員，將莊千慧、蔡夏生二人結婚之不實事項登載於
      職務上所掌
      峰將前開登載不實結婚登記之
      蔡夏生向內政部警政署入出境管理局申請來台探親而行使
      之，足生損害於戶政機關對戶政資料管理及入出境管理局
      對於大陸地區人民入境台灣管理之正確性，並使大陸地區
      台灣地區。
 （四）、乙○○再與楊清得、林麗美基於使大陸地區人民非法
      進入台灣地區之犯意聯絡，乙○○透過楊清得（另由檢察
      官緩起訴處分）介紹，使林麗美（另檢察官緩起訴處分）
      與大陸地區人民蔡換富（另由檢察官職權不起訴處分），
      於九十二年一月六日在福建省南平市辦理虛偽不實之公證
      結婚儀式，蔡換富因而在法律形式上取得林麗美配偶之地
      位；乙○○再與林麗美、蔡換富共同基於行使使公務員登
      載不實文書之犯意聯絡，於九十二年二月十九日，由返台
      後之林麗美持結婚證書、公證書等資料前往台南縣新營市
      戶政事務所，填具「結婚登記申請書」申請辦理結婚登記
      ，使不知情之承辦
      人結婚之不實事項登載於職務上所掌
      本之公文書上。嗣由乙○○將前開登載不實結婚登記之戶
      理局申請來台探親而行使之，足生損害於戶政機關對戶政
      資料管理及入出境管理局對於大陸地區人民入境台灣管理
      之正確性，並使大陸地區男子蔡換富得於九十三年一月二
      十七日以
　　　探親名義非法進入台灣地區。
二、丙○○係雲林縣土庫鎮高鐵工地之承包商，乙○○與丙○○
    均明知不得居間介紹他人僱用大陸地區人民在台灣地區從事
    未經許可之工作，竟共同基於概括犯意之聯絡，連續於九十
    三年二月初至六月四日間，由乙○○將蔡換富、蔡夏生介紹
    予丙○○，丙○○將其二人帶到台灣高鐵土庫鎮工地，介紹
    其等在該工地受僱於不詳之承包商，使大陸地區人民蔡換富
    、蔡夏生在雲林縣土庫鎮高鐵工地，從事打水泥板之未經許
    可之工作，嗣因蔡換富行方不明經林麗美於九十三年六月四
    日報請協尋，於九十三年六月三十日九時三十八分許，在台
    南縣新營市○○里○號○○路農會前查獲蔡換富，始循線得
    知上情。
三、案經台南縣警察局新營分局報告台灣台南地方法院檢察署檢
    察官偵查起訴。。
    理  由
一、訊據被告乙○○矢口否認上揭犯行，辯稱：我不知道這樣違
    反兩岸關係條例，都是別人要我幫忙去機場帶人，我不知道
    這樣違法云云。被告丙○○固坦承有居間介紹蔡換富予高鐵
    工地之承包商僱用工作等情，但矢口否認有居間介紹蔡夏生
    受僱之犯行。辯稱：「蔡夏生部份我不知道。」、「我是做
    工的，我知道帶來的人是大陸人士，請求能從輕發落。」云
    云。惟查：
    （一）、被告乙○○與大陸女子鄭愛平確係假結婚，而使鄭
            愛平非法入境等之犯行，業據被告乙○○於偵審中
            坦承確有與鄭愛平在大陸結婚，且鄭愛平現已行蹤
            不明等情。且證人莊春信與蔡夏生等人於偵查中均
            證稱確知被告乙○○之太太是林素真等情無誤。林
            素真亦於偵中證稱確與被告乙○○同居十年育有一
            子等情。足認被告乙○○與鄭愛平結婚之目的並非
            為成家立業，而是為使鄭愛平非法入境台灣，為未
            經許可之工作，否則，即應行履行夫妻同居義務，
            何能讓鄭愛平行蹤不明。
   （二）、被告乙○○確有帶黃金鈴前往大陸與大陸女子黃金
           香假結婚，而使黃金香非法入境之犯行，已據共同
           被告黃金鈴於警訊時，供明確有由被告乙○○帶往
           大陸與黃金香結婚等情至明。而大陸女子黃金香以
           結婚依親名義入台後，係至陳文忠家幫傭等情，已
           據黃金香於於九十三年二月十五日在金門縣水頭碼
           頭入境時為警查獲，於警訊時供承甚明。此警訊筆
           錄雖係審判外之陳述，但未據異議，自得採為認定
           犯罪之證據。
   （三）、被告乙○○確有帶同莊千慧前往大陸與大陸男子蔡
           夏生假結婚，並使蔡夏生以依親名義非法入境台灣
           等犯行，已據偵查中之共同被告莊千慧於警訊與偵
           查中供明：確係由被告乙○○與其太太林素真帶往
           大陸辦理與蔡夏生假結婚，以使蔡夏生能入境台灣
           工作，沒有與蔡夏生發生夫妻關係，亦無宴客等情
           甚詳。核與證人即莊千慧之父親莊春信於偵查中結
           證所述之情節相符。被告乙○○亦自承有帶同莊千
           慧至大陸結婚之事實不諱。
   （四）、被告乙○○確有帶同林麗美前往大陸與大陸男子蔡
           換富辦理假結婚，並使蔡換富能以依親之名義非法
           入境台灣等犯行，已據偵查中之共同被告林麗美於
           警訊時及偵查中，供承是被告乙○○經由楊清得之
           介紹找伊當人頭至大陸辦理假結婚後，讓大陸人民
           能來台工作，可以得到人頭費等情至明。核與證人
           楊清得於偵查中到庭結證之事實情節相符。證人蔡
           換富於偵查中亦證稱來台後係與林麗美分房睡，也
           沒有碰林麗美之身體等情，足認確係假結婚等情無
           誤。
   （五）、被告丙○○確有居間介紹大陸人民蔡換富至台灣高
           鐵工地工作等犯行，業據其坦承不諱。雖否認有介
           紹蔡夏生至高鐵工地工作等犯行。但查，丙○○亦
           有在被告乙○○之住處帶同蔡夏生與蔡換富等人工
           作等情，業據被告乙○○於偵查中供明。核與證人
           莊春信所證稱：蔡夏生在伊家中住一夜後，即去黃
           朝承承攬之高鐵工地工作等情相符。是以，所辯伊
           未介紹蔡夏生工作云云。應不足採。且被告乙○○
           於偵查中坦承被告丙○○係至伊家中帶走蔡換富等
           二人去工作等情，若非其居間介紹，被告丙○○即
           不認識蔡換富等人，其有居間介紹之犯意至明。
    此外，本件又有申請人為乙○○、黃金鈴、莊千慧、林麗美
    等之結婚登記申請書、乙○○與鄭愛平、黃金鈴與黃金香、
    莊千慧與蔡夏生、林麗美與蔡換富等之結婚之公證書、證明
    書與入出境查詢表等足資佐證。被告等所辯應係卸責之詞被
    足採信。其等罪證明確，犯行可以認定。
二、核被告乙○○媒介台灣地區男、女與大陸地區男、女為假結
    婚，並至戶政機關為不實之結婚登記，以使大陸地區人民非
    法進入台灣地區之行為，係違反修正前臺灣地區與大陸地區
    人民關係條例第十五條第一款之規定，應依同條例第七十九
    條第一項之使大陸人民非法入境罪論處，及刑法第二百十六
    條、第二百十四條之行使使公務員登載不實文書罪。其在住
    處介紹蔡夏生、蔡換富等給被告丙○○帶往台灣高鐵工地受
    僱從事未經許可之工作之行為，與被告丙○○均係違反臺灣
    地區與大陸地區人民關係條例第十五條第五款之規定，應依
    同條例第八十三條第一項之居間介紹他人僱用大陸人民地區
    人民在台灣地區從事未經許可工作罪論處。被告乙○○使公
    務員登載不實之行為被行使之行為所吸收，不另論處。被告
    乙○○與黃金鈴、孫明得、莊春信、莊千慧、楊清得與林麗
    美等人，就使大陸地區人民非法進入台灣地區及行使使公務
    員登載不實文書罪部份之犯行；與大陸人民鄭愛平、黃金香
    、蔡夏生與蔡換富等人就行使使公務員登載不實文書罪部份
    之犯行；與被告丙○○就居間介紹他人僱用大陸人民地區人
    民在台灣地區從未經許可工作犯行；均有犯意聯絡與行為分
    擔，均應論以共同正犯。被告乙○○連續數次使大陸地區人
    民非法進入台灣地區、行使使公務員登載不實文書與連續居
    間介紹他人僱用大陸人民地區人民蔡夏生、蔡換富二人在台
    灣地區從未經許可工作之行為，時間緊接，罪名相同，顯係
    基於一概括之犯意，為連續犯。其媒介假結婚之目的乃在使
    大陸地區人民非法進入台灣地區媒介受僱從事未經許可之工
    作賺錢。故被告乙○○前所犯上開三罪間，有方法目的之牽
    連關係，應從一重之使大陸地區人民非法進入台灣地區罪論
    處。公訴意旨認被告乙○○係二罪併罰，尚有誤會。又認其
    與被告丙○○係共犯違反修正前臺灣地區與大陸地區人民關
    係條例第十五條第四款應論以第八十三條第一項僱用大陸地
    區人在台灣從事未經許可工作罪論處云云。但查無被告丙○
    ○確有僱用大陸人民蔡夏生等二人之相關證據，而依公訴人
    所舉證據僅能證明被告丙○○有居間介紹他人僱用大陸人民
    工作。故此部份公訴意旨亦有誤會。因係同一事實，不生變
    更法條之問題，併此敘明。爰審酌被告乙○○媒介多人前往
    大陸地區假結婚，使大陸人民非法入境，必危及政府之國境
    管理，衍生社會治安之問題，對社會治安之影響程度非小，
    且犯罪未能坦承犯行，但尚未造成實害，且有承認媒介他人
    結婚之情，被告丙○○已坦承部份犯行，且居間介紹之人數
    只二人，態度尚稱良好等一切情狀，分別量處如主文所示之
    刑，均諭知易科罰金之折算標準，以示懲儆。
三、末查，被告等二人行為後，臺灣地區與大陸地區人民關係條
    例業已於九十二年十月二十九日經總統公布修正全文，惟依
    修正後該條例第九十六條之規定，修正後該條例之施行日期
    由行政院定之，而本案適用之該條例第十五條第一款、第四
    款、第七十九條第一項、第八十三條第一項之規定，依行政
    院院臺秘字第０九二００六九五一七號令發布之施行日期，
    第七十九條第一項係自九十二年十二月三十一日起施行，另
    第八十三條第一項係定於九十三年三月一日施行，本件即有
    法律變更之情形，經比較新舊法，被告乙○○非法使大陸人
    民入境罪部份即該條例第七十九條第一項，以修正前之舊法
    有利於被告，故此部分應依刑法第二條第一但書規定適用修
    正前臺灣地區與大陸地區人民關係條例第十五條第一款、第
    七十九條第一項之規定，併此敘明。
據上論斷，應依刑事訴訟法第二百九十九條第一項前段，修正前
臺灣地區與大陸地區人民關係條例第十五條第一款、第七十九條
第一項、修正後同條例第十五條第一款、第八十三條第一項，刑
法第二條第一項但書、第十一條前段、第二十八條、第五十六條
、第二百十六條、第二百十四條、第五十五條、第四十一條第一
項前段，罰金罰鍰提高標準條例第一條前段、第二條，判決如主
文。
本案經檢察官甲○到庭執行職務。
中　　華　　民　　國　　94　　年　　4 　　月　　26　　日
　　　　　　　　　刑事第七庭 審判長   法　官  蘇義洲
                                      法  官  徐文瑞
                                      法  官  朱中和
以上正本證明與原本無異。
如不服本判決，應於判決送達後10日內，向本院提出上訴狀。（
應附繕本）
                                    　書記官　陳著振
中　　華　　民　　國　　94　　年　　4　　月　　27　　日
附錄本判決論罪科刑法條：
臺灣地區與大陸地區人民關係條例第15條第1款：
下列行為不得為之：
一  使大陸地區人民非法進入臺灣地區。
四  僱用或留用大陸地區人民在臺灣地區從事未經許可或與許可
    範圍不符之工作。
修正前臺灣地區與大陸地區人民關係條例第79條第1項：
違反第15條第1款規定者，處5年以下有期徒刑，拘役或科或併科
新台幣50萬元以下之罰金。
修正後臺灣地區與大陸地區人民關係條例第83條第1項：
違反第15條第4款或第5款規定者，處2年以下有期徒刑、拘役或
科或併科新臺幣30萬元以下罰金。
中華民國刑法第216條：
行使第210條至第215條之文書者，依偽造、變造文書或登載不實
事項或使登載不實事項之規定處斷。
中華民國刑法第214條：
明知為不實之事項，而使公務員登載於職務上所掌之公文書，足
以生損害於公眾或他人者，處三年以下有期徒刑、拘役或五百元
以下罰金。
